【裁判字號】    98,交聲,2644
【裁判日期】    981106
【裁判案由】    聲明異議
【裁判全文】
臺灣高雄地方法院交通事件裁定        98年度交聲字第2644號
原處分機關  交通部公路總局高雄區監理所
異  議  人  甲○○
上列異議人即受處分人因違反道路交通管理處罰條例案件，對於
交通部公路總局高雄區監理所民國98年9 月18日所為之處分（高
監營裁字第裁80-N00000000號），聲明異議，本院裁定如下：
    主  文
異議駁回。
    理  由
一、原處分意旨略以：異議人即受處分人甲○○（下稱異議人）
    於民國98年4 月24日下午17時許，騎乘車號517-ENH 號重型
    機車，行經高雄縣仁武鄉○○路與鳳仁路口（下稱系爭路口
    ）時，不依標誌、標線、號誌指示兩段左轉，逕行違規左轉
    ，經警當場攔查後予以製單舉發，爰依道路交通管理處罰條
    例第48條第1 項第2 款規定，裁處異議人罰鍰新臺幣（下同
    ）1800元，並依同條例第63條第1 項規定記違規點數1 點等
    語。
二、異議意旨略以：該路段屬特殊路段，交通號誌明顯顯示綠燈
    可左轉。又警員雖明示應二段式左轉，但因該路段號誌易生
    特殊誤導，以致陷阱式開單，所以伊認為應以第一次口頭告
    知用路人，如有再犯再行開單，並在該路段標示明顯提醒標
    誌，爰依法聲明異議，請求撤銷原處分云云。
三、按駕駛人駕駛汽車，應遵守道路交通標誌、標線、號誌之指
    示，並服從交通指揮人員之指揮；機器腳踏車行駛至交岔路
    口，其轉彎，應依標誌或標線之規定行駛，道路交通安全規
    則第90條、第99條第2 項定有明文；又依該規則第2 條第1
    款規定，該規則所規範之汽車，包含機器腳踏車在內。次按
    汽車駕駛人轉彎時，不依標誌、標線、號誌指示者，處新臺
    幣600元以上1,800元以下罰鍰；另汽車駕駛人有下列各款所
    列幣600元以上1,800元以下罰鍰；汽車駕駛人有下列各款所
    列條款之一者，除依原條款處罰鍰外，並予記點：一、有第
    四十八條情形者，記違規點數一點，道路交通管理處罰條例
    第48條第1項第2款、第63條第1項第1款規定甚明。
四、經查：
  (一)異議人98年4 月24日下午17時許，騎乘車號517-ENH 號重型
    機車，行經系爭路口時，未依兩段左轉標誌，逕行違規左轉
    之事實，業經證人即本件舉發員警林振邦於本院證述：「當
    時我在我們澄觀派出所轄內鳳仁路85號附近，攔停澄觀路要
    左轉鳳仁路的違規車輛，只要有機車違規，我們就當場攔停
    並舉發。澄觀路到鳳仁路口時，依規定左轉需待轉之後才能
    轉到鳳仁路，異議人未依規定逕行左轉」等語明確（見本院
    卷第16頁），是異議人確有本件違規左轉之違規事實，堪以
    認定。
  (二)另異議人固以前詞置辯，然經證人林振邦於本院證述：「澄
    觀路要到鳳仁路的時候，汽機車有分道，很多違規的人機車
    就直接騎入汽車專用道，騎到鳳仁路口時，由於汽車專用道
    有左轉號誌，很多機車騎士看到該左轉綠燈號誌後，即逕行
    左轉進入鳳仁路。鳳仁路與澄觀路交接四個路口處均劃設有
    機車待轉區○○○○○段式左轉的標線，從我96年9 月份到
    職的時候就有了。該路口無任何標誌、標線顯示機車可以逕
    行左轉，機車應遵循之紅綠燈只有紅燈號誌及讀秒號誌而已
    。所以沒有其他可以左轉的號誌。系爭路口機車應兩段式左
    轉的標線，一般人都會停。又系爭路口之標誌、標線也無任
    何模糊不清或使人誤認的情形」等語甚詳（見本院卷第16-1
    8 頁），又參諸卷內所附之照片所示（見本院卷第20-23 頁
    ），澄觀路由東向西方向至鳳仁路口前，有以橋墩將汽機車
    分道，並設置禁止機車進入汽車專用道之標誌與警語，而系
    爭路口確設有機車兩段式左轉之標線，位置明顯、清晰可見
    ，復設置已久，足見異議人辯稱：因該路段號誌易生特殊誤
    導，以致陷阱式開單云云，自非可採。又異議人另辯以該路
    段屬特殊路段，交通號誌明顯顯示綠燈可左轉云云，然證人
    已證稱系爭路口機車應遵行之交通號誌並無可逕行左轉之時
    相變化，詳如前載，其復證稱：「綠燈可以左轉的標示是在
    路橋下汽車專用道，汽車左轉的標誌」等語明確（見本院卷
    第18頁），並有上開照片可佐（見本院卷第20頁），應認異
    議人所稱綠燈可左轉之號誌，係其違規騎乘在汽車專用道上
    所見，並非其騎稱機車所得遵循之號誌，是其所辯，並不足
    採。至於異議人辯稱應以第一次口頭告知用路人，如有再犯
    再行開單云云，惟按前揭道路交通管理處罰條例所示，並無
    第一次違規僅以口頭告誡之規定，故異議人就此所辯，核屬
    無據。
  (三)按道路主管機關本得於法令授權範圍內，基於權責對於各項
    行政措施為具體裁量、規劃，以求達成道路充分利用、維持
    交通秩序、保障道路使用人往來便利與安全之行政目的，除
    有違背法令或明顯矛盾、錯誤，司法機關亦不得涉入行政權
    核心領域，民眾對於行政機關具體行政措施如有意見，自應
    循正當管道向行政機關建議、反應，尚不得以民眾主觀認定
    該項行政措施不合理，作為免責事由。承此，縱異議人主觀
    上認為該路段號誌設置不當，惟異議人行經設有兩段式左轉
    標線之路口時，仍應遵守交通標線，不得逕行左轉，且無不
    能注意之情事，自不得執此作為阻卻其違規責任之正當理由
    。
五、綜上，原處分機關以異議人違規事實明確，依前揭法規規定
    ，裁處異議人罰鍰1800元，並依同條例第63條第1 項規定記
    違規點數1 點，於法有據，裁罰額度亦無不當，異議人執前
    開情詞聲明異議，為無理由，應予駁回。
中    華    民    國    98    年    11    月    6     日
                  交通法庭法  官  余銘軒
以上正本證明與原本無異。
如不服本裁定，應於收受送達後5 日內向本院提出抗告狀。
中    華    民    國    98    年    11    月    6     日
                          書記官  吳書逸


司法院資訊處製作；財團法人民間司法改革基金會備份。
